【裁判字號】    97,簡上,166
【裁判日期】    971119
【裁判案由】    傷害
【裁判全文】
臺灣臺南地方法院刑事判決             97年度簡上字第166號
上  訴  人
即  被  告  甲○○
上列上訴人因被告傷害等案件，不服本院刑事庭九十七年度簡字
第五三七號中華民國九十七年三月十二日第一審判決（聲請簡易
判決處刑書案號：九十六年度調偵字第一一一四號），提起上訴
，本院判決如下：
    主  文
上訴駁回。
    事  實
一、甲○○係三立保全公司之經理，丁○○係該公司保全人員。
    緣丁○○於民國（下同）九十五年十一月七日下午六時許，
    在臺南市○○區○○路二百號之最愛大樓內，進入該大樓警
    衛室內，因當日已被該公司解職，遂遭甲○○攔阻，惟丁○○仍強行進入該警衛室並取走一包牛皮紙袋，甲○○欲檢查
    該牛皮紙袋為何物而丁○○不從，二人遂為牛皮紙袋一事發
    生爭執，丁○○先將甲○○推開急著開門，甲○○隨後跟上
    ，並能預見其拉扯他人所持有之物時，可能因為力道大小之
    正反作用力，造成他人失去平衡而跌倒受傷害之結果，竟不
    違背其本意，仍基於傷害人身體之不確定故意，上前拉扯該
    牛皮紙袋，致丁○○因此跌倒在地，而受有右上正中門齒、
    左上側門齒、左下側門齒半脫位、右上側門齒脫出、右上正
    中門齒頰側牙齦約一公分撕裂傷及右上正中門齒遠心側牙齦
    約零點五公分撕裂傷等傷害。
二、案經丁○○訴由臺南市警察局第四分局報告臺灣臺南地方法
    院檢察署檢察官偵查起訴。
    理  由
壹、程序部分：
    按被告以外之人於審判外之陳述，雖不符刑事訴訟法第一百
    五十九條之一至第一百五十九條之四之規定，而經當事人於
    審判程序同意作為證據，法院審酌該言詞陳述或書面陳述作
    成時之情況，認為適當者，亦得為證據。本件上訴人即被告
    對於所有卷證資料之證據能力均同意有證據能力（見本院卷
    第二三頁），基於尊重當事人對傳聞證據之處分權，及證據
    資料愈豐富，愈有助於真實發見之理念，且強化言詞辯論主
    義，使訴訟程序得以順暢進行，故認本案之證據資料均有證
    據能力，合先敘明。
貳、實體部分：
一、訊據上訴人即被告甲○○於本院審理時固坦承於上開時、地
    ，有拉扯告訴人之牛皮紙袋等語（見本院九十七年十一月五
    日審理筆錄），惟矢口否認有對告訴人有為任何傷害之行為
    ，辯稱：「我沒有傷害人之意圖，且告訴人之傷害並不是我
    本身所造成的，所以我不承認」云云。惟查：
（一）、被告甲○○於本院審理時供稱：「告訴人說他要進來拿
        東西，所以他很快閃過我進入管理室廁所拿壹包牛皮紙
        袋，我說你拿什麼東西要讓我檢查一下，如果是你私人
        的東西我不過問，如果是管理室的東西不能讓你帶走，
        告訴人回答這包東西是管理室財委交給他的所以不讓我
        檢查，我說打開讓我檢查一下，但是告訴人依然堅持不
        打開，所以我就出手要拿牛皮紙袋來看，告訴人就先將
        我推開急著要開門出去，我隨後就跟上，我從後面一拉
        牛皮紙袋，告訴人…就滑倒趴在地上，後來丙○○與我
        還有幫忙將他扶起來」等語（見本院九十七年十一月五
        日審理筆錄），經核與證人丁○○證述：「被告要搶我
        的牛皮紙袋，我就不讓他拿，我把牛皮紙袋藏在我的身
        體後面不讓他拿。因為那包東西不是公司的東西，是管
        委會財委的東西」等語相核大致相符（見本院九十七年
        九月二十四日審理筆錄），而證人丙○○於偵查中亦證
        稱：「我看到告訴人與被告二人在搶牛皮紙袋，有看到
        他們二人拉來拉去在搶那個紙袋」等語明確（見臺灣臺
        南地方法院檢察署九十六年度核交字第一五二○號偵查
        卷第四頁），足證被告甲○○於九十五年十一月七日下
        午六時許，在臺南市○○區○○路二百號之最愛大樓內
        ，進入該大樓警衛室內，見證人丁○○取走一包牛皮紙
        袋後，被告甲○○欲檢查該牛皮紙袋為何物，惟證人不
        從，二人遂為牛皮紙袋一事發生爭執，因證人丁○○將
        被告甲○○推開急著開門，甲○○隨後跟上，並有拉扯
        證人持有之牛皮紙袋之行為，甚為顯明。而拉扯人所持
        有之物，依一般經驗法則判斷，將會使人之身體因受外
        力之影響而失去平衡，亦可能造成人之身體在失去平衡
        之狀態下跌倒受傷，此乃眾所周知之事實，準此以觀，
        被告甲○○拉扯證人所持有之牛皮紙袋時，客觀上應可
        評價為傷害他人身體之行為，至為灼然。
（二）、其次，證人丁○○經被告上開拉扯之行為，因此跌倒在
        地，而受有右上正中門齒、左上側門齒、左下側門齒半
        脫位、右上側門齒脫出、右上正中門齒頰側牙齦約一公
        分撕裂傷及右上正中門齒遠心側牙齦約零點五公分撕裂
        傷等傷害，有國立成功大學醫學院附設醫院診斷證明書
        一紙附卷可佐（見警卷第八頁），倘被告未有傷害之不
        確定故意，為何要以拉扯之方式，造成證人所受上開傷
        害之結果？足徵被告於衝突當時，應係以傷害之不確定
        故意而造成證人之前開傷害甚明，且根據上開診斷證明
        書所記載證人於案發當日之九十五年十一月七日就診時
        間（急診）以觀，告訴人所受傷害係於上開時、地，與
        被告爭執拉扯後所造成，而緊急送成功大學醫學院附設
        醫院就診無疑，再參酌被告於偵查中及本院審理時均坦
        承：為搶回牛皮紙袋，確有與證人發生拉扯等語明確（
        見臺灣臺南地方法院檢察署九十六年度核交字第一五二
        ○號卷第四頁及本院九十七年十一月五日審理筆錄），
        觀諸證人所陳其所受之傷害復與前開診斷證明書之診斷
        結果相互吻合，自應認證人所述之傷害結果與事實相符
        ，並與被告之傷害行為間有相當因果關係，應無疑義；
        再者，倘被告與告訴人爭執之際並無傷害意思，則何以
        要自後拉扯證人所持有之牛皮紙袋？況且，拉扯他人之
        物，將因力道、方向無法掌控而使對方有跌倒受傷之危
        險，此亦為一般之常識，則依當時被告拉扯證人之牛皮
        紙袋之情形客觀判斷，益徵被告主觀上對於證人若因拉
        扯而受傷之結果，有傷害他人身體之不確定故意存在，
        彰彰甚明，是被告對於此致他人身體受傷之行為，即難
        諉為不知之理。
（三）、又證人丁○○於本院審理時固另證稱：「我要開門出來
        ，被告硬是擋在門口不讓我出來，我硬要把門打開，被
        告那時候揮手往上打，就打到我的嘴巴，我的嘴巴就流
        血，現場斷裂一顆牙齒」云云。惟查：本院依職權函詢
        國立成功大學醫學院附設醫院病患診療資料摘錄表認為
        ：「通常之外力需達一定程度，例如：拳擊、棒擊、車
        禍、跌倒導致之顏面部與硬物撞擊等」，有國立成功大
        學醫學院附設醫院九十七年六月九日成附醫牙字第○九
        七○○○八七八一號函附之診療資料摘錄表一紙及病歷
        資料影本在卷可參，而本案被告有與證人丁○○拉扯之
        行為所言，最後導致證人跌倒在地，復與前開摘錄表所
        指「通常之外力需達一定程度，例如：拳擊、棒擊、車
        禍、跌倒導致之顏面部與硬物撞擊等」之情形，必須經
        由「一定程度之外力，使顏面與硬物撞擊」才會產生被
        告所受前揭傷害，而證人丁○○所稱被告以手揮到其臉
        部乙節，依此摘錄表所指之外力，並非以「拳擊」之方
        式造成受有前開傷害，徵諸被告供稱證人最後係滑倒趴
        在地上，後來丙○○與我還有幫忙將他扶起來等語（見
        本院九十七年十一月五日審理筆錄），故本院認定本案
        係因證人之顏面與硬物撞擊而跌倒情節，與事實較為吻
        合而屬可信，準此以觀，證人丁○○僅稱係以手揮到其
        臉部云云，既僅有單方面之指述，亦乏其他相關事證佐
        證，此部分之證詞即難憑採，自應以與事實較為吻合之
        被告供述及前開摘錄表所指之情形，認定被告係因拉扯
        導致證人跌倒受傷之狀態，作為本案認定事實之依據。
（四）、綜上各情相互酌參，被告矢口否認犯行之部分，顯係事
        後卸責之詞，不足採信，本案事證明確，被告之前開犯
        行，洵堪認定。
二、核被告所為，係犯刑法第二百七十七條第一項之傷害人之身
    體罪。原審以被告罪證明確，依刑事訴訟法第四百四十九條
    第一項前段、第三項、第四百五十四條第二項，刑法第二百
    七十七條第一項、第四十一條第一項前段、刑法施行法第一
    條之一，中華民國九十六年罪犯減刑條例第二條第一項第三
    款、第七條之規定，量處被告拘役二十日，減為十日，並諭
    知易科罰金折算標準，認事用法俱無不當，量刑亦稱妥適，
    應予維持。被告上訴意旨否認犯罪云云，為無理由，應予駁
    回。
據上論斷，應依刑事訴訟法第四百五十五條之一第一項、第三項
、第三百六十四條、第三百六十八條，判決如主文。
本案經檢察官乙○○到庭執行職務
中    華    民    國    97    年    11    月    19    日
                刑事第十三庭    審判長法  官  張銘晃
                                      法  官  徐文瑞
                                      法  官  黃翰義
以上正本證明與原本無異。
本判決不得上訴。
                                      書記官  謝文心
中    華    民    國    97    年    11    月    19    日
附錄本件論罪科刑法條全文：
中華民國刑法第277條
（普通傷害罪）
傷害人之身體或健康者，處3年以下有期徒刑、拘役或1千元以下
罰金。
犯前項之罪因而致人於死者，處無期徒刑或7年以上有期徒刑；
致重傷者，處3年以上10年以下有期徒刑。


司法院資訊處製作；財團法人民間司法改革基金會備份。
